【裁判字號】    98,交聲,260
【裁判日期】    980527
【裁判案由】    聲明異議
【裁判全文】
臺灣高雄地方法院交通事件裁定         98年度交聲字第260號
原處分機關  臺北市交通事件裁決所
代  表  人  甲○○
異  議  人
即受處分人  怡樂國際有限公司
                    統一編號：00000000號
上列異議人即受處分人因違反道路交通管理處罰條例案件，對於
臺北市交通事件裁決所民國98年1 月8 日所為之北市裁申字第裁
22-BB0000000號裁決聲明異議，本院裁定如下：
    主  文
異議駁回。
    理  由
一、原處分機關略以：異議人即受處分人怡樂國際有限公司（下
    稱異議人）所有之車牌號碼4250-QK 號自用一般小貨車，於
    民國97年9 月23日下午6 時14分許，經人駕駛，行經高雄市
    ○○○路與正義路之有燈光號誌管制之路口時，闖越紅燈，
    經警逕行舉發，爰依道路交通管理處罰條例（下稱道交條例
    ）第53條第1 項規定，裁處罰鍰新臺幣（下同）2,700 元之
    處分，並因本件受處分人為汽車所有人，而道交條例第63條
    相關之記點處分乃針對汽車駕駛人所為之規定，是本案未援
    引該規定對本件受處分人為記點處分。而異議人於98年1 月
    14日收受上開裁決書後，於翌日向原處分機關聲明異議，爰
    依法移送本院審理等情。
二、聲明異議意旨略以：異議人所屬之司機駕駛上開自小貨車於
    上開時間，行經上開路口時，行向之交通號誌由綠燈直接轉
    換為紅燈，其間並沒有顯示黃燈，當時有二位交通義勇警察
    人員（下稱義交）在旁控制燈號，司機上前詢問，義交竟回
    稱：違規就是違規等語，令人不服，該司機並無闖越紅燈之
    行為，此由違規採證照片中之紅燈亮啟時，除上開自小貨車
    未停外，亦有許多機車未停直行即可得知，是原處分顯有違
    誤，爰依法聲明異議，請求撤銷原處分等語。
三、按受處分人不服公路主管機關所為之處罰，得於接到裁決書
    之翌日起20日內，向管轄地方法院聲明異議，道交條例第87
    條第1 項定有明文。又逕行舉發者，應按已查明之資料填註
    車牌號碼、車輛種類、車主姓名及地址，並於舉發違反道路
    交通管理事件通知單（下稱舉發通知單）上方空白處加註逕
    行舉發之文字後，由舉發機關送達被通知人；違反道路交通
    管理事件行為人，未依規定自動繳納罰鍰，或未依規定到案
    聽候裁決，處罰機關應依違反道路交通管理事件統一裁罰基
    準表，於舉發通知單送達且逾越應到案期限60日之3 個月內
    ，逕行裁決之，違反道路交通管理事件統一裁罰基準及處理
    細則第11條第1 項第4 款、第44條第1 項亦分別定有明文。
    查本件舉發機關高雄市政府警察局按違規採證照片，於97年
    10月1 日以高市警交相字第BB0000000 號舉發通知單逕行舉
    發本件交通違規事件後，依法按車主即異議人位於臺北市中
    山區○○○路○段39號1 樓之址，送達舉發通知單予異議人
    ，經異議人之受僱人於97年10月6 日收受乙節，有該舉發通
    知單及其送達證書在卷可稽（見本院98年度交聲字第260 號
    卷第37至38頁）。又第三人乙○○於97年10月14日代異議人
    向原處分機關申訴，原處分機關函查原舉發機關後，認應依
    法裁處，而於98年1 月8 日以北市裁申字第裁22-BB0000000
    號裁決裁處異議人上開處分，並依異議人之代理人乙○○位
    於高雄市○○區○○路563 號之址，送達該裁決書予乙○○
    ，經乙○○於98年1 月14日代為收受，異議人因不服該裁決
    ，於98年1 月15日具狀向原處分機關聲明異議等情，有聲明
    異議狀及其上臺北市交通事件裁決所（下稱北市交裁所）收
    文戳章、北市交裁所98年2 月18日北市裁申字第0983139710
    0 號函及所附大宗掛號郵件收據、送達證書各1 份在卷足參
    （見同上卷第3 至5 、25、27至28頁），未逾前開法定期間
    ，是本件舉發、裁決及聲明異議之程序均屬合法，合先敘明
    。
四、次按汽車駕駛人之行為，經以科學儀器取得證據資料證明其
    行為違規，當場不能或不宜攔截製單舉發者，得逕行舉發；
    前開逕行舉發，應記明車輛牌照號碼、車型等可資辨明之資
    料，以汽車所有人為被通知人製單舉發；道交條例之處罰，
    受舉發違反道路交通管理事件之受處罰人，認為受舉發之違
    規行為應歸責他人者，應於舉發通知單應到案日期前，檢附
    相關證據及應歸責人相關證明文件，向處罰機關告知應歸責
    人，處罰機關應即另行通知應歸責人到案依法處理。逾期未
    依規定辦理者，仍依道交條例各該違反條款規定處罰；汽車
    駕駛人，行經有燈光號誌管制之交岔路口闖紅燈者，處1,80
    0 元以上5,400 元以下罰鍰，道交條例第7 條之2 第1 項第
    7 款、第4 項、第85條第1 項、第53條第1 項分別定有明文
    。經查：
(一)本件異議人所有上開小貨車經人駕駛，於前揭時間，行經上
    開路口時，遇行向路口即建國一路由西往東即往高雄縣鳳山
    市方向之號誌紅燈亮起2 秒後進入路口，於紅燈亮起3 秒後
    仍以時速37公里之速度前行，通過該路口等情，有違規採證
    彩色相片2 張在卷可稽（見同上卷第7 頁），堪以認定。又
    上開交岔路口於上開舉發通知單所載之違規時間，建國一路
    由西往東即往高雄縣鳳山市之方向，號誌運作之情形為綠燈
    100 秒（含增加25秒由西左轉往北之保護時相）、黃燈5 秒
    、紅燈77秒，該日下午6 時起至6 時30分止之期間，固有交
    通義勇警察大隊苓雅分隊義交人員何衍慶、王高壽二人於該
    處服勤，為疏導交通而有控制燈號之情形，惟控燈人員控燈
    時，仍為依據車流狀況保持適當之黃燈秒長，且若有人員以
    手動方式控制操作號誌，則裝置於路旁之GATSO 微電腦闖紅
    燈照相系統之設定，即違規採證照片之數據顯示欄中之黃燈
    秒數，亦將隨控制人員控制之秒長而變化等情，業據高雄市
    政府警察局交通警察大隊98年2 月20日高市警交三字第0980
    004341號函及所附上開交岔路口號誌圖示、義交協勤表、志
    伸股份有限公司98年2 月17日志字第09BD185 號函覆高雄市
    政府警察局之函文影本（見同上卷第29至34頁）；參以本件
    違規採證照片之數據顯示窗中，有關黃燈秒數係記載為5 秒
    乙節，有前開採證照片可證，則義交何衍慶、王高壽二人固
    於上開時間，於上開交岔路口以手動方式控制燈號，惟仍維
    持固有之5 秒黃燈秒長，並未取消黃燈顯示之事實，即堪認
    定。準此，異議人辯稱：當時號誌由綠燈直接轉為紅燈，且
    可自採證照片顯示尚有許多機車直行為證云云，顯與事實不
    符，不足採信。至上開採證照片中所顯示面對圓形紅燈仍繼
    續直行穿越路口之數部機車，是否同有闖越紅燈之交通違規
    事實，以及執法機關或原處分機關有無另行舉發、取締或裁
    罰，均與異議人前揭違規行為無涉，異議人並不因此可解免
    其闖越紅燈之交通違規責任，自不待言。
(二)另第三人乙○○雖於本院審理期間來電自承為本件交通違規
    事件之實際駕駛人，有本院公務電話紀錄1 紙可稽（見同上
    卷第40頁），惟本件既經舉發機關依科學儀器所取得之證據
    資料即上開GATSO 微電腦闖紅燈照相系統所拍攝之採證照片
    ，而製單舉發，且並無證據顯示異議人曾於舉發通知單所載
    應到案日期前，檢附相關證據及應歸責人相關證明文件，向
    處罰機關告知應歸責人為乙○○，則揆諸前揭說明，原處分
    機關逕以異議人所有之上開自小貨車闖越紅燈為由，依道交
    條例第53條第1 項、違反道路交通管理事件統一裁罰基準表
    中「小型車駕駛人行經有燈光號誌管制之交岔路口闖紅燈者
    ，最低罰鍰基準為2,700 元」規定，裁處異議人最低罰鍰2,
    700 元之處分，即無違誤。
五、綜上所述，異議人所有之上開自小貨車經人駕駛於上開時、
    地，有闖越紅燈之交通違規行為，事證明確，原處分機關援
    引道交條例第53條第1 項規定，裁處異議人罰鍰2,700 元之
    處分，並無違誤。本件聲明異議為無理由，應予駁回。
六、依道路交通案件處理辦法第19條，裁定如主文。
中    華    民    國    98    年    5     月    27    日
                  交通法庭  法  官  毛妍懿
以上正本證明與原本無異。
如不服本裁定，應於收受送達後5 日內向本院提出抗告狀。
中    華    民    國    98    年    6     月    1     日
                            書記官  林晏光


司法院資訊處製作；財團法人民間司法改革基金會備份。
